高雄高等行政法院裁定
　　　　　　　　　　　　　　　　　　 94年度停字第00020號
聲　請　人　甲○○
相　對　人　台南市政府
代　表　人　乙○○　市長
上列當事人間因醫師法事件，聲請人聲請停止原處分之執行，本
院裁定如下：
    主  文
聲請駁回。
聲請程序費用由聲請人負擔。
    理  由
一、按於行政訴訟繫屬中，行政法院認為原處分或決定之執行，
    將發生難於回復之損害，且有急迫情事者，得依職權或依聲
    請裁定停止執行。但於公益有重大影響，或原告之訴在法律
    上顯無理由者，不得為之，行政訴訟法第一百十六條第二項
    固定有明文。然所謂難於回復之損害，係指其損害不能回復
    原狀，或不能以金錢賠償，或在一般社會通念上，如為執行
    可認達到回復困難之程度而言，先此說明。
二、本件聲請意旨略以：（一）聲請人為全佑診所負責人，於民
    國（下同）九十四年三月七日十五時十分，由相對人所屬衛
    生局會同刑警隊，前往位於台南市○○區○○路一段四十八
    號之全佑診所，並未「當場查獲」容留醫事放射士黃松寶為
    前往就診民眾陳慶東注射點滴，卻被硬指為容留未取得合法
    醫師資格者執行醫療行為，由相對人於九十四年三月九日以
    南市府衛字第○九四二二○○五一五○號函處以聲請人新台
    幣（下同）四十五萬元罰鍰，並處以十一個月停業處分，聲
    請人不服提起訴願，遭決定駁回，聲請人已於九十四年八月
    二十四日向本院提起行政訴訟，訴請撤銷訴願決定及原處分
    。（二）聲請人係具有醫師資格而擔任上開全佑診所之負責
    醫師，就看診、製作病歷、打針等醫療業務行為均係親自為
    之，並未容留未具醫師資格之黃松寶執行醫療業務。相對人
    原處分記載陳慶東現場指認黃松寶為其注射，有訪談紀錄可
    憑云云，然查黃松寶於警方及衛生局人員前往診所時，其並
    未在診所內。且衛生局人員所為紀錄亦不具證據能力，自不
    得作為不利聲請人之證據。再者陳慶東被注射時係側躺且閉
    眼，如何指認係黃松寶注射？又陳慶東於台灣台南地方法院
    檢察署九十四年他字第五九四號黃松寶涉犯醫師法案件中，
    於九十四年四月七日之偵訊筆錄具結證稱，係聲請人親自為
    其看診、注射，黃松寶至多亦為其抓手臂而已，顯可證明聲
    請人並無違法情事。又查黃松寶於衛生局人員抵達全佑診所
    時其並未在診所內，而係警方人員事後將其自外找回，故非
    如原處分事實欄所記載當場查獲黃松寶為陳慶東注射點滴，
    故原處分書之認定顯有違誤。（三）本件原處分如不停止執
    行，將產生下列急迫之危害：（１）全佑診所固定之就醫病
    人及其他急診病患，將臨時找不到了解病情或急診治療之醫
    師，侵害病患就醫看病委請指定醫師之權利，此權利乃憲法
    第十五條人民生存權應予保障之範圍。（２）全佑診所內受
    雇之護理人員及清潔工，在長達十一個月無法繼續工作領取
    薪資之情況下，將不得不離職，在人浮於事，找工作非常困
    難的情況下，原處分之執行，已侵害受雇人之工作權，此亦
    為憲法第十五條人民之工作權應予保障之範圍。（四）此外
    原處分如不停止執行，將產生下列難以回復之損害：（１）
    位於台南市○○路○段四十八號之房屋，為聲請人向房東所
    租用，在長達十一個月停業之期間，聲請人必須繼續繳納房
    屋租金，否則將被終止租約，如要找其他營業地點經營，固
    定之看診病患群將流失，故聲請人勢將損失無法回復之十一
    個月租金金額。（２）在長達十一個月無法營業期間，聲請
    人原可賴執行醫療業務而獲取相當之報酬，因此完全被斷絕
    ，嚴重影響聲請人一家大小之生計，侵害聲請人之工作權及
    財產權，且原固定之看診病患群將流失，十一個月後再繼續
    營業，將造成門可羅雀，生意慘澹之結果，此種損失，實無
    從回復！（五）爰檢附相關之證據資料，聲請　鈞院賜准予
    裁定停止執行等語。
三、經查：
（一）聲請人聲請停止執行之原處分，乃相對人九十四年三月九
      日南市府衛字第○九四二二○○五一五○號之行政處分書
      ，其內容為：「主旨：台端違反醫療法第108條第1項第5
      款規定，依法處以新台幣四十五萬元罰鍰，並處以十一個
      月停業處分。說明：．．．二、受處分人甲○○君為全佑
      診所之負責人，容留未取得合法醫師資格執行醫療行為，
      於94 年3月7日下午15:10由本市衛生局會同刑警隊，於安
      南區○○路○段48號，當場查獲容留醫事放射士黃松寶君
      為前往就診民眾陳慶東注射點滴，現場有陳慶松君指認及
      紀錄可稽，違法行為洵堪認定。．．．。」有該行政處分
      書附卷可稽，並經本院調閱聲請人於九十四年八月二十五
      日向本院提起撤銷上開行政處分之行政訴訟（即本院九十
      四年度訴字第六七九號醫師法事件）卷宗屬實。可見，聲
      請人係於行政訴訟繫屬中，就原處分所裁處之四十五萬元
      罰鍰，及十一個月之停業處分聲請本件停止執行。
（二）本件相對人裁處聲請人四十五萬元罰鍰部分，係屬金錢給
      付之處分，其執行標的為「金錢」，屬於金錢給付義務之
      執行，就其性質而言，縱不停止執行，在一般社會通念上
      ，將來仍得以金錢償還，並無達到回復困難之情形，並不
      會發生日後難於回復之損害，更難謂有何急迫之情事，已
      甚明確。
（三）另相對人裁處聲請人十一個月停業處分部分，聲請人雖謂
      原處分如不停止執行，將侵害該診所固定病患及其他急診
      病患指定醫師之權利，且將侵害診所內受雇之護理人員及
      清潔工之工作權，將產生急迫之危害；又停業期間其應繼
      續繳納十一個月之房租，及其營業報酬完全斷絕，危及一
      家人之生計，均將產生難以回復之損害云云。但查，聲請
      人之診所診療科目為「一般科」，有本院電話紀錄一件附
      卷可稽，並非特殊稀有之醫療科目，衡諸國內醫療行業發
      達，尤其在聲請人執業之台南市更是醫療院所林立，民眾
      就醫處所不虞匱乏，故聲請人所開設「一般科」之診所於
      受十一個月停業處分之期間內，經核尚無侵害民眾就醫之
  　　權利，已灼然甚明。又聲請人所稱停業期間其應繼續繳納
  　　十一個月之房租，及其營業報酬完全斷絕，危及一家人之
      生計等情，縱然陳述屬實，無非均屬經濟上之損害，該損
      害在經濟上尚非不能回復原狀，亦非不能以金錢賠償，或
      在一般社會通念上，如為執行可認達到回復困難之程度，
      故上開情事尚未達到所謂「難於回復之損害」之情形。另
      聲請人所僱用之護理人員及清潔工，其等於該診所內工作
　    固有薪資報酬收入之經濟利益，姑不論此經濟收入係第三
      人之權益，並非聲請人因原處分之執行而將受損之權益，
　　　且此亦係財產權之損害，非不能以金錢填補，亦非難以金
      錢估計，其與前揭聲請人所稱之房租及營業報酬斷絕之損
      失，核均屬經濟上之損害，在一般社會通念上，如為執行
      亦尚未達到回復困難之程度，亦難謂有何急迫之情事，核
      與前揭停止執行之要件，即有不符，故其聲請不應准許。
四、依行政訴訟法第一百零四條、民事訴訟法第九十五條、第七
    十八條，裁定如主文。
中　　華　　民　　國　　94　　年　 　9　　月　　5　　 日
                  第三庭審判長法  官　邱政強
                              法  官　李協明
                              法  官　詹日賢
以上正本係照原本作成。
如不服本裁定，應於裁定送達後10日內以書狀敘明理由，經本院
向最高行政法院提出抗告（須按對造人數附具繕本）；並應預繳
送達用掛號郵票6份（每份34元）。
中　　華　　民　　國　　94　　年　 　9　　月　　5　　 日
　　　　　　　　　　　　　　　書記官　藍亮仁
